【裁判字號】    95,上重訴,23
【裁判日期】    950620
【裁判案由】    殺人等
【裁判全文】
臺灣高等法院臺中分院刑事判決        95年度上重訴字第23號
上  訴  人  臺灣苗栗地方法院檢察署檢察官
上  訴  人
即  被  告  丁○○
選任辯護人  陳俊傑律師
上  訴  人
即  被  告  甲○○
                    現
選任辯護人  曹宗彝律師
選任辯護人  文昌律師
被      告  庚○○
                    號
                    現
指定辯護人  江來盛律師
上  訴  人
即  被  告  戊○○
                    現
上  訴  人
即  被  告  丙○○
                    現
被      告  乙○○
                    號
                    現
選任辯護人  許智捷律師
上  訴  人
即  被  告  己○○
                    6號
                    現
前列四被告共同
指定辯護人  劉惠利律師
上列上訴人因被告等殺人等案件，不服臺灣苗栗地方法院93年度
重訴字第11號中華民國95年3月9日第一審判決（起訴案號：臺灣
苗栗地方法院檢察署93年度偵字第2651號），提起上訴，本院判
決如下：
    主  文
上訴駁回。
    事  實
一、戊○○曾因違反槍砲彈藥刀械管制條例案件，經原審法院判
    處有期徒刑4月確定，甫於民國90年1月18日易科罰金執行完
    畢。
二、庚○○係施健益之妻，在國泰人壽保險股份有限公司（下稱
    國泰人壽）任職業務員，從事保險招攬之工作，於91年間因
    招攬保險而認識甲○○，之後2人成為男女朋友且有發生性
    關係（通姦部分未據告訴），庚○○並常至甲○○位於苗栗
    縣竹南鎮○○路288巷79弄15之1號租屋處與甲○○共處至深
    夜方回家。於93年2月8日晚間，庚○○、甲○○與丁○○（
    原是甲○○的朋友，於92年間經由甲○○介紹而認識庚○○
    ）在苗栗縣竹南鎮○○路「晶晶PUB」內喝酒，丁○○因知
    悉庚○○、甲○○2人之婚外情關係，乃意圖為自己不法之
    所有，基於詐欺取財之犯意，向庚○○、甲○○2人佯稱：
    只要庚○○交付新臺幣（下同）300萬元，就可以用車禍的
    方式「做掉」庚○○的丈夫施健益等語，而使庚○○陷於錯
    誤，庚○○並承諾先交付50萬元為前金，嗣於93年2月11日
    下午4時許，庚○○持50萬元現金至甲○○上開租屋處交予
    甲○○，至下午5時許丁○○到來，甲○○遂於租屋處客廳
    將50萬元交付丁○○，庚○○為免丁○○事後不認帳，乃要
    求丁○○須簽立借據以為憑證，丁○○即簽立內容為向庚○○借支50萬元之借據1紙交予庚○○，庚○○再交予甲○○
    保管。至93年3月間某日，庚○○見丁○○一直未有行動，
    乃加以催促，丁○○竟承上開詐欺犯意，向庚○○稱錢不夠
    ，還要再交付30萬元作為購買殺害施健益之工具，惟庚○○
    因懷疑丁○○並未實際進行殺害施健益之行動，而拒再交付
    。
三、庚○○因自從事保險業務員之工作後，常與其夫施健益發生
    爭執，夫妻平日相處極不融洽，庚○○並曾向原審法院聲請
    保護令，期間庚○○陸續為施健益投保意外險，且於93年1
    月12 日向幸福人壽保險股份有限公司投保意外傷害險500萬
    元，受益人為庚○○。嗣於93年2月8日晚間，在苗栗縣竹南
    鎮○○路「晶晶PUB」內，丁○○因知庚○○與甲○○有婚
    外情，向庚○○提出要為庚○○殺害其丈夫施健益，庚○○
    因與其夫施健益相處極不融洽，甲○○亦因戀姦情熱，2人
    因此萌生殺害施健益之犯意（丁○○係基於詐欺犯意，並無
    殺人犯意，已如前述），至93年6月某日晚間，庚○○、甲○○見丁○○仍未動手殺害施健益，2人乃商議改由甲○○
    進行殺害施健益之行動，庚○○並稱伊前以施健益為被保險
    人投保了500萬元，如果施健益遭殺害，即可給予甲○○300
    萬元之報酬，甲○○亦當場應允，後甲○○更於93年6月下
    旬某日晚間在其上開租屋處房間，於「國泰綜合醫院」之肺
    炎宣導紙上書寫「反正事情做完，我就是要拿到錢」之字句
    後，置於桌上以提醒庚○○待殺害施健益後，其所應得之報
    酬。甲○○並於93年6月下旬，先向戊○○、丙○○、乙○○3人稱如果「處理」好（意即為殺害）庚○○之先生施健
    益，待保險金下來，每人可分得70萬元，戊○○、丙○○、
    乙○○3人即加以答允，稍後甲○○之外甥己○○由丙○○
    口中得知上開計劃，亦表示想要加入之意，甲○○乃對丙○○表示酬金降為每人60萬元，甲○○並提議以敲打之方式為
    之，庚○○、甲○○即與戊○○、丙○○、乙○○、己○○
    等人基於殺害施健益之共同犯意聯絡，商定由戊○○、丙○○、乙○○、己○○4人於施健益上班路途伺機殺害施健益
    ，事成之後庚○○所領得之保險金，應分予甲○○300萬元
    ，甲○○再給戊○○、丙○○、乙○○、己○○4人每人60
    萬元。庚○○並將施健益每日自家中出發上班之時間即上午
    6時至6時30分之間及所騎機車車牌號碼之數字為「578」等
    情告訴甲○○，再由甲○○轉告戊○○、丙○○、乙○○、
    己○○4人，甲○○並於93年6月某日購得鋁棒3支置上開租
    屋處，以供行兇時使用。嗣後戊○○等4人即多次於施健益
    騎乘機車上班時，從後跟蹤以明瞭施健益上班路線，並預想
    下手殺害之適當時地及事後逃逸之路線。
四、嗣甲○○、戊○○、丙○○、乙○○、己○○等5人於93年7
    月10日凌晨3時許，自上開「晶晶PUB」喝酒、唱歌後返回甲○○上開租屋處時，甲○○罵丙○○等人為何遲遲未下手殺
    害施健益，並要丙○○等人當天一定要下手，丙○○乃喚醒
    已睡著之戊○○，丙○○、戊○○、乙○○、己○○即於當
    日上午再前往施健益上班路線查探，同日上午5時50分許，
    戊○○、丙○○、乙○○分持上述之鋁棒各1支，己○○則
    持自甲○○租屋處所取得之鋁棍1支，4人均戴全罩式安全帽
    ，戊○○、丙○○、己○○3人並戴口罩，由乙○○騎乘車
    號YAW－981號紅色重機車附載戊○○，丙○○騎乘車號IHI
    －515號藍色重機車附載己○○，由甲○○租屋處出發後先
    至苗栗縣竹南鎮○○路「阿儒海產店」旁等候，約10分鐘後
    見施健益頭戴黑色安全帽騎乘車號VK X－578號輕機車經過
    ，即自後尾隨，待至苗栗縣竹南鎮○○路288巷163弄18 之2
    號旁鐵皮屋前時，己○○先持鋁棍自後敲打施健益脖子，施
    健益便將機車停下，雙手扶著安全帽，此時丙○○即持鋁棒
    衝向施健益欲加以毆打，施健益見狀即往路旁之苗栗縣竹南
    鎮橋仔頭6之6號「友圖全像股份有限公司」方向奔跑躲避，
    戊○○、丙○○、乙○○、己○○4人即分持鋁棒、鋁棍在
    後追打，戊○○於追打過程中一度跌倒，致左肩、右手、右
    拇指擦傷，施健益跑至「友圖全像股份有限公司」旁稻田裏
    時（此時安全帽已脫落），被戊○○等4人追上，戊○○等4
    人即持鋁棒、鋁棍往施健益頭部、背部、雙手、左胸猛打，
    施健益雖奮力以雙手抵抗仍不支而趴倒於水深約五公分之稻
    田，戊○○等四人仍繼續猛力敲打，而施健益所受傷勢之後
    雖有可能致死，但因被打成重傷倒於水中吸入污水而當場窒
    息死亡，乙○○則於毆打之混亂過程中不慎左手掌骨折，另
    己○○所穿之咖啡色拖鞋1雙及戊○○所穿之黑色絨布鞋1隻
    ，混亂中亦脫落而遺留於現場稻田裏。戊○○等4人見施健
    益已趴倒稻田不動，乃再跑回苗栗縣竹南鎮○○路288巷163
    弄，騎乘原車分頭在附近路上繞了數分鐘後，約於同日上午
    6時30分許先後返回甲○○上開租屋處，戊○○4人即向甲○○稱已有「敲」施健益了，人趴在田裏，但有他人看到且鞋
    子留在田裏等語，甲○○即稱：「我會給你們害死！」，要
    求戊○○等4人儘速離去，戊○○、丙○○、乙○○3人即表
    示欲至新竹市戊○○租屋處藏匿，甲○○即提供其白色吉普
    車鑰匙，由己○○駕駛搭載戊○○、丙○○、乙○○3人前
    往新竹市。其等並將作案用之鋁棒3支、鋁棍1支及全罩式安
    全帽4頂丟棄於新竹市○○路102巷口附近路旁之垃圾車內（
    上開鋁棒、鋁棍及全罩式安全帽均未扣案）。於同日上午9
    時許，己○○一人返回甲○○租屋處時，甲○○拿出3萬元
    給己○○，叫己○○拿去給戊○○、乙○○、丙○○等3人
    花費用，己○○便於同日上午10時許，再駕車至新竹市某「
    全家便利商店」前，將3萬元交給前來之丙○○、乙○○，
    之後丙○○再將其中1萬元轉交乙○○，嗣經警循線查獲上
    情。
五、案經臺灣苗栗地方法院檢察署檢察官相驗後自動檢舉及苗栗
    縣警察局竹南分局報請同署檢察官偵查起訴。
    理  由
一、被告丁○○被訴詐欺部分：
    訊據被告丁○○，固不否認有簽署扣案借據1 紙交與庚○○
    ，惟否認有何詐欺犯行，辯稱：原欲向庚○○借50萬元與甲○○投資，合開PUB ，先簽署扣案借據一紙交與庚○○，但
    庚○○並未依約交付50萬元，伊有向庚○○索回借據，但庚○○與甲○○均稱該借據已遺失，方未再索討等語，惟查：
  (一)被告丁○○所犯詐欺之事實，業據證人即被告庚○○於原審
    具結後交互詰問時證稱：被告丁○○說要用車撞死我先生，
    要先給他50萬元，以後再給250萬元，全部代價是300萬元，
    確實有給付50萬元給丁○○，當時是我為了日後作為憑證才
    叫丁○○簽借據，50萬元是撞死我先生的前金，丁○○後來
    說錢不夠，殺害施健益還要再30萬元購買工具，我沒有給他
    ，我想他可能騙我錢。在93年度偵字第26 51號卷第310頁以
    下的偵查筆錄，關於開KTV的部分是我亂講的，是為了交保
    出去才翻供。交錢那天下午我要去甲○○家，就先去領錢，
    把50萬元拿到甲○○家，時間大概是下午3點多，叫甲○○
    打電話給丁○○，請他來拿錢，丁○○沒有很久就到了，我
    先請他寫借據再交錢給他，剛開始沒有覺得被他騙，後來他
    跟我要30萬元才覺得是被他騙等語（參見原審三卷第41至53
    頁）。庚○○於本院具結後交互詰問時亦証稱：「（證人是
    否有借五十萬元給被告丁○○？）我有叫他來拿，這五十萬
    元是我存放在家中的，因時機不好所以沒拿出來用，是他叫
    我給他伍拾萬的。我從九十年開始做保險，陸續存下這五十
    萬元。」、「（你到何時存了這五十萬元？）大約存到九十
    二年存了五十萬元，我沒有動。」、「（這筆錢你如何交給
    被告丁○○？）我把錢帶到甲○○家，甲○○再打電話給被
    告丁○○，叫丁○○來拿。這些問題我已經重複供述過了。
    」、「（你是否在寫收據的同一天交錢給被告丁○○？）是
    的，交錢與寫借據是同一天，借據寫好再給他錢。」、「（
    錢是如何交給被告丁○○？是否你親自交給他？或是甲○○
    交給他的？）錢就放在桌上，借據是我要求丁○○寫的，有
    當著甲○○的面。」、「（被告丁○○寫完借據之後交給何
    人？）借據寫好是交給甲○○，寫好借據後被告丁○○才拿
    錢，借據是我叫甲○○幫我寫的，簽名是被告丁○○簽的，
    也有蓋指紋。」、「（你與丁○○何時談投資的事？）我根
    本沒有跟他談過投資的事。」、「（妳為被害人施健益投保
    意外險是為了要殺害他？）不是，因為他是做鐵工的，工作
    有危險性，怕他有意外才投保。」、「（當天妳是否當場一
    方交借據，一方交錢給丁○○？）是的，錢放在桌上，借據
    上的名字是被告丁○○寫的。」、「（（提示93年度偵字第
    2651號偵查卷第310頁筆錄）請證人庚○○就該段陳述表示
    意見，請問證人曾於偵查中供稱有給被告丁○○五十萬元，
    並供述借錢給他做生意是否屬實？）這段話是騙人的，案發
    時我很害怕，我只想要出去，所以才會找藉口如此說。我當
    初想說殺人是重罪，所以才這麼說。」等語，証人庚○○上
    開前後所供尚相符合，且證人即被告甲○○於本院經與証人
    庚○○隔離並具結後，交互詰問時亦證稱「（有關九十三年
    二月十一日的借據，當天交錢經過如何？）當天下午庚○○
    拿五十萬元到我家，要我聯絡被告丁○○到我家，然後庚○○叫我幫她寫借據，要被告丁○○簽名，然後五十萬元再交
    給被告丁○○。當時錢放在桌上，被告丁○○寫好收據之後
    就拿走五十萬元，被告丁○○離開之後，庚○○就叫我幫她
    保管借據，借據放在我家。」、「（（提示93年度偵字第
    2651號偵查卷第312頁筆錄並告以要旨）你於偵查中之供述
    是否屬實？）那天所說的是不對的，因為當時我是想要有交
    保的機會才這麼說，我現在所講是正確的。……二月八日的
    時候有談到三百萬元的事，有說到處理完之後，三百萬元就
    歸被告丁○○，與我無關。二月十一日庚○○認為被告丁○○提出的方法不錯可以這麼做，就拿五十萬元給丁○○進行
    殺害她先生的事。…」、「（三十萬元之事你是否知悉？）
    被告丁○○有要跟庚○○再拿三十萬元，我叫庚○○不要再
    付給他了，丁○○可能不會做殺她先生的事了。」、「（三
    十萬元的事結束後，庚○○是否有向被告丁○○要錢回來？
    ）沒有，丁○○可能也沒有伍拾萬元可還，目前如何我就不
    知道。」等情，核與証人庚○○上開所供亦相吻合，另被告
    確有簽署借據一紙交與被告庚○○，亦有借據正本一紙附卷
    可佐（參見93年度偵字第2651號偵查卷第209頁），雖該紙
    借據記載之內容係「丁○○向庚○○借支新台幣伍拾萬元」
    ，然被告庚○○要求丁○○簽署該文書僅為取得交付金錢之
    憑證，為免自己欲殺害施健益之犯行遭他人發覺，自不可能
    於書面上記載該50萬元係委請丁○○殺害施健益之前金。又
    被告丁○○又非至愚之人，豈有如其所辯，借錢並未拿到款
    項，即簽發借據交付被告庚○○之理，所辯悖於經驗法則至
    極，再依被告庚○○上開證稱內容，該50萬元係委請丁○○
    殺害施健益之前金，此證詞內容係表示自己有殺害施健益之
    犯意，為不利於被告庚○○之供述，若非確有其事，被告庚○○實無須捏造對自己不利之證詞，足認被告庚○○及被告
    甲○○上開證述可採。
  (二)被告丁○○及選任辯護人雖辯稱，被告庚○○及甲○○於偵
    查中曾具結證稱，該50萬元係被告丁○○向庚○○之借款等
    語（參見93年度偵字第2651號偵查卷第311 、313 、314 頁
    ），被告庚○○於偵查中具結證稱：交給丁○○50萬元是合
    夥，當時開玩笑說用車禍方式，後來又說要作卡拉OK還是PU
    B的生意，沒有說做生意總共要多少錢等語（參見93年度偵
    字第2651號偵查卷第311頁），被告甲○○於偵查中具結證
    稱：聽丁○○說要開PUB，只知道他向庚○○借50萬元，丁○○沒有說做生意總共要多少錢等語（同上偵查卷第313、
    314頁），惟被告庚○○、甲○○上開偵查中證述，非但與
    上開法院審理中之証言及事証不合，且與渠等於警詢時之供
    述亦不一致，被告庚○○於警詢時供稱：93年2月8日丁○○
    向我建議把施健益作掉，並開口向我要300萬元，我答應丁○○，後來先交付50萬元之定金與丁○○等語（同上偵查卷
    第40頁），被告甲○○於警詢時供稱：93年2月8日在經經
    PUB談論時，丁○○說他要用車禍的方式殺害施健益，並要
    庚○○先拿50萬元給他等語（同前偵查卷第30頁），是被告
    庚○○、甲○○於偵查中所稱該50萬元係借款之證言，已有
    瑕疵可指，且被告丁○○辯稱：就50萬元，係其與甲○○2
    人借的，一人還一半等語（參見93年度偵字第319 4號偵查
    卷第30頁），亦與甲○○所稱係由丁○○一人借款50萬元之
    證詞不符，足認被告甲○○、庚○○、丁○○等人所稱該50
    萬元係借款一節，均不足採信。
  (三)另證人潘秀貞雖於原審具結證稱：2月時丁○○與甲○○有
    到店裡談起開PUB的事，他們說各人要拿出10萬元來裝潢等
    語，後又改稱，他們2人說要各拿出50萬元來裝潢，不知庚○○有交付50萬元與丁○○之事等語（參見原審三卷第60頁
    ），此與被告丁○○上開所稱，50萬元係一人還一半等語不
    符，又其就所謂開PUB被告丁○○與甲○○應支出之金額，
    先稱各人拿出10萬元，後經辯護人再次確認才改稱50萬元，
    證人潘秀貞證詞之真實性已有瑕疵，另證人潘秀貞根本不知
    丁○○所稱之50萬元係向庚○○借得，或以殺害施健益之詐
    術取得，是潘秀貞上開證言，尚不足採為有利於被告丁○○
    之認定。
  (四)又被告丁○○亦坦承其從未有殺害施健益之犯意（參見93年
    度偵字第3194號偵查卷第26頁），足認被告丁○○確以為庚○○殺害施健益為詐術，欲向庚○○詐取300 萬元，並已得
    手50萬元。
二、被告甲○○、庚○○、戊○○、丙○○、乙○○、己○○被
    訴共同殺人部分：
  (一)訊據被告甲○○否認有殺害施健益之犯意，辯稱：於警詢時
    坦承有叫丙○○等人殺害施健益，是要讓庚○○知道伊有在
    幫她而已，伊只有要找人修理施健益而已，沒有要殺死施健
    益之意思等語。被告庚○○先辯稱：沒有請丁○○或甲○○
    殺害伊丈夫施健益，只有在2月份開玩笑提到要殺害施健益
    ，後則坦承有為起訴書所載之犯罪事實，於本院審理中亦供
    承原審判決所認定之犯罪事實為正確。被告戊○○先辯稱：
    只是要幫庚○○打她先生，後則坦承有起訴書所載之犯罪事
    實，於本院審理中亦供承原審判決所認定之犯罪事實為正確
    。被告丙○○則坦承有為起訴書所載之犯罪事實，於本院審
    理中亦供承原審判決所認定之犯罪事實為正確。被告乙○○
    先辯稱：伊只是要教訓修理施健益，沒有要打死施健益之意
    思，後則坦承有檢察官起訴之犯罪事實，於本院審理中亦供
    承原審判決所認定之犯罪事實為正確。被告己○○先辯稱：
    庚○○是叫伊教訓施健益，施健益跌倒後就沒有繼續打，沒
    有要打死施健益之意思，施健益後來是窒息死亡，後則坦承
    有起訴書所載之犯罪事實，於本院審理中亦供承原審判決所
    認定之犯罪事實為正確。
  (二)被告甲○○、庚○○、戊○○、丙○○、乙○○、己○○共
    同殺害被害人施健益之事實，業據被告甲○○於警詢及偵查
    中坦承不諱，被告庚○○、丙○○、戊○○於警詢、偵查中
    及原審準備程序以及本院審理時坦承不諱（原審一卷第257
    、289頁、二卷第224頁、本院卷第175、176頁），被告乙○○於偵查中及原審準備程序以及本院審理時坦承不諱（原審
    二卷第323頁），被告己○○於警詢及原審準備程序以及本
    院審理時坦承不諱。（原審二卷第244至247頁）
  1.被告甲○○於警詢供稱：93年6月23日我和庚○○在苗栗縣
    頭份鎮後庄「好心情PUB」喝酒、唱歌時，我問庚○○有沒
    有錢支付「小孩子」的錢，就是我叫這件案子的戊○○、丙○○、乙○○等人殺害施健益，庚○○就跟我說她幫她先生
    寫500萬元投保的事，我就當場對庚○○說我要300萬元處理
    這件事，庚○○說要施健益死亡他領到這筆500萬元保險金
    ，才會拿300萬元給我，在93年6月底，有一天晚上11、12點
    ，在我竹南家裡喝酒時，我跟戊○○、丙○○、乙○○3人
    講，敢不敢「處理」庚○○她老公施健益，他們3人都知道
    我要叫他們殺死施健益，他們3人都說敢，我還交代他們3人
    要先去看施健益騎機車上班的路線。在作案當天（93年7月
    10日）凌晨3點多，我和戊○○、乙○○、丙○○、己○○5
    人在苗栗縣竹南鎮「晶晶PUB」喝酒、唱歌到店裡打烊，凌
    晨3點多，我們5人回到竹南租屋處，我就交代他們4人早上
    （7月10日）去看一看，就是看施健益有沒有上班，講一講
    我就睡著了。他們4人殺害施健益後都有回到我竹南租屋處
    ，他們4人講已經敲他了，我問人怎麼樣，他們說人趴在田
    裡，還說有人看到，我說：他媽的！你們亂搞，有人在那邊
    ，你們也在做，你們有想到事後的問題嗎？他們還說，有2
    個人的鞋子留在田裡，我說：他媽的！我會給你們害死！等
    語（參見93年度偵字第2651號偵查卷第24至29 頁）。被告
    甲○○復供稱：扣案之肺炎宣導紙上記載「反正事情做完，
    我就是要拿到錢」等字，是我寫的，我寫完放桌上，要讓庚○○看到，讓她知道把施健益殺害，我要分到300萬元等語
    （參見93年度偵字第2651號偵查卷第31至32頁）。被告甲○○於偵查中稱：我想說把施健益弄死，庚○○有保險金下來
    ，會分一點給我，93年6月23日晚上，在頭份好心情PUB，庚○○說現在經濟比較困難，他前幾天開票30 幾萬的票，不
    夠錢，叫我幫她，她有為施健益投500萬元保險，如果施健
    益死了，就有錢領，我說如果這樣我要300萬元，我說有機
    會的話，我會叫小孩趁他上下班時去處理，6 月20幾日有跟
    戊○○等人講過，在晶晶PUB喝酒處講的，回家也有講，他
    們4人我都有當面講，己○○、戊○○、丙○○、及我叫他
    「小吳」（乙○○）的，我說要處理阿姨的老公這件事有膽
    作嗎？他們都說沒問題，己○○是後加入的，我沒有叫他們
    怎麼作，只有叫他們在上下班找機會動手。我叫他們不要拿
    刀，棍子可以，因為我覺得拿刀跟拿棍子不一樣，3隻鋁棒
    是我買回來的，我對他們4人說有機會就給他死，不要自己
    離不開現場，7月10日當天喝酒喝到凌晨3點多，我有叫他們
    今天有機會去看。有跟丙○○等4人講施健益機車車牌及上
    下班時間，路線是丙○○等人自己看出來的，他們4人殺害
    施健益後都有回來，說已經敲了，我問有無人看到，他們說
    有，我說會給你們害死等語（參見93年度偵字第2651號偵查
    卷第123至126頁）。另被告甲○○並於偵查中具結證稱：本
    來是戊○○、丙○○2人，1人給80萬元，乙○○加入，1人
    給70萬元，最後變60萬元，己○○沒有聽到60 萬元的問題
    ，其他3人有聽到，有跟戊○○、丙○○、乙○○、己○○
    講要打死錢才會下來等語（參見93年度偵字第2651號偵查卷
    第第165、167頁），被告甲○○於警詢及偵查中業已自白，
    其與被告庚○○、戊○○、丙○○、乙○○、己○○等人，
    有殺死被害人施健益之共同犯意聯絡。
  2.被告庚○○於警詢時供稱：我於93年過年後開始有買兇殺施
    健益這個想法，並於93年2月8日晚上在「晶晶PUB」，丁○○提議說有沒有想把施健益作掉，我當時覺得這提議不錯，
    且可一勞永逸，後來丁○○沒有執行，於93年6月份某日，
    我向甲○○表示願比照給丁○○的條件交付300萬元作為殺
    施健益的費用，後來我自己也有問己○○、丙○○、戊○○
    、乙○○4人，是不是有意願幫我執行這工作，然後我就把
    殺施健益的事交給甲○○全權處理，至於甲○○如何分配
    300萬元給己○○、丙○○、戊○○、乙○○4人是甲○○的
    事，後來事情就發生了，甲○○於93年6月底有在他家中告
    訴我用敲的方式殺害施健益，至於何時下手沒有明確告訴我
    ，我打算以施健益意外險之保險金，作為支付甲○○殺害施
    健益之費用（參見93年度偵字第2651號偵查卷第40至42頁）
    。被告庚○○於偵查中供稱：甲○○說如果他作的話，要比
    照給丁○○的條件給他300萬元，甲○○有在6月底說以敲的
    方式殺害施健益，我說用車禍的方式比較好，剛開始是因為
    感情不好要殺害施健益，後來才有想到保險金，我有叫4個
    小孩說要把施健益弄死等語（參見93年度偵字第2651號偵查
    卷第131至133頁）。另被告庚○○於原審準備程序時，對檢
    察官起訴之犯罪事實及罪名均無意見，並且就檢察官起訴之
    殺人罪表示認罪（參見原審一卷第257頁）。於本院審理時
    對於原審判決認定事實亦供承正確（見本院卷第175頁）。
  3.被告戊○○於警詢時供稱：被害人施健益陳屍地點（苗栗縣
    竹南鎮○○路288 巷163 弄18之2 號前稻田中）之黑色絨布
    鞋1 隻是我所有，因為與綽號阿華、小吳、鍾魁4 人拿鐵棍
    、鋁棒毆打施健益後遺留現場，綽號「阿華」真實姓名是丙○○、綽號「小吳」真實姓名是乙○○，綽號「鍾魁」真實
    姓名是己○○，當天乙○○騎紅色重型機車載我，丙○○與
    己○○共騎藍色重型機車，於7 月10日上午6 時左右出發，
    先到竹南照南路「阿儒海產店」旁等施健益上班經過，看到
    施健益騎車經過後，我們4 人就尾隨在後，「鍾魁」先持鋁
    棒朝施健益後面脖子打一下，施健益馬上將機車停下來，「
    小吳」將機車迴轉施健益前面，施健益看情形不對放倒他所
    騎機車，迅速往一間工廠旁稻田跑，我們4 人分持鋁棒、鐵
    棍沿稻田的田埂路，在後面追施健益，當時我摔了一跤，施
    健益倒在稻田裡面後，「小吳」、「阿華」、「鍾魁」就拿
    鋁棒很大力往施健益頭部、背部敲打，我隨後也加入毆打，
    施健益被打後沒有動，趴在稻田裡，陳屍地點之咖啡色拖鞋
    ，是「鍾魁」所穿。93年6月底左右在甲○○家中庚○○叫
    我們殺害施健益，我們談論要殺施健益時甲○○也有在場，
    甲○○也有叫我們幫忙庚○○把施健益殺掉，殺害施健益的
    兇器是甲○○家裡的等語（參見93年度偵字第2651號偵查卷
    第49至59頁）。被告戊○○於偵查中供稱：6月底在甲○○
    家，他跟我說庚○○很可憐，說她老公虐待她，叫我、丙○○、乙○○幫她，7月10日上午5點50分許，丙○○叫我起床
    ，我大概知道要做什麼事，我們就到車庫拿鋁棒出門，然後
    遇到死者就跟著他，己○○、丙○○在後面，從他後腦打一
    下，死者就停下來，乙○○就把車調頭到死者前面，死者把
    車子放下，往田裡跑，我跌倒一下，左肩膀及手指有擦傷，
    爬起來繼續追，他們繼續打，我也跟著打，甲○○有講，說
    這件事處理好，作掉他，一人就有60萬元，在甲○○家裡講
    的，我有１隻鞋掉在現場，行兇的鋁棒丟在垃圾桶等語（參
    見93年度偵字第2651號偵查卷第133至135頁）。被告戊○○
    於原審準備程序時表示就檢察官起訴之犯罪事實及殺人罪認
    罪（參見原審卷二卷第224頁）。於本院審理時對於原審判
    決認定事實亦供承正確（見本院卷第175頁）。
  4.被告丙○○於警詢時供稱：我有參與殺害施健益，於93年7
    月10日上午5 時接近6 時左右，我騎深藍色機車載己○○，
    乙○○騎紅色機車載戊○○，我們4 人各持鋁棒或鐵棍，騎
    乘機車一起出發，在竹南鎮「阿儒海產店」旁等施健益上班
    經過，約10分鐘後，就看到施健益騎機車經過，我們立即騎
    機車尾隨，乙○○所騎機車先超越死者，我便快速騎去，己○○先持棍棒敲打死者頭部，死者施健益將機車停下來，我
    即持鋁棒向施健益衝過去，施健益見多人圍上前，立即往工
    廠旁邊之稻田逃跑，我們四人隨即追上，就用各人手上持有
    之棍棒向施健益猛力敲打，到施健益沒有反應，我們才停止
    等語（參見93年度偵字第2651號偵查卷第84至86頁）。被告
    丙○○於偵查中供稱：庚○○有在甲○○家中講，甲○○也
    有講，叫我殺害施健益，7 月10日當天乙○○載戊○○，我
    載己○○，我騎過去施健益旁邊時，己○○從施健益後面敲
    一下，我是拿鋁棒，那時是要打死施健益。我們4 個人都有
    跟蹤過死者等語（參見93年度偵字第2651號偵查卷第136 至
    137頁）。另被告丙○○於偵查中具結證稱：好像是打施健
    益時，施健益才跌倒，跌倒後繼續打他，後來施健益趴在田
    裡不動，還有繼續打，我當時是認為他死了才走，庚○○說
    死亡才有錢，甲○○也有講，不記得最早講多少錢等語（參
    見93年度偵字第2651號偵查卷第168至16 9頁），被告丙○○於原審準備程序時對檢察官起訴之犯罪事實表示無意見並
    認罪（參見原審一卷第289頁）。於本院審理時對於原審判
    決認定事實亦供承正確（見本院卷第175頁）。
  5.被告乙○○於警詢時供稱：我使用的交通工具是車號YAW －
    981 號，紅色、124CC 重機車，車主是我本人，這輛車平常
    都是我在騎等語（參見93年度偵字第2651號偵查卷第96頁）
    ，被告乙○○於偵查中供稱：6 月20幾日，甲○○有問我敢
    不敢去處理庚○○老公，我硬著頭皮答應，7 月10日當天我
    有下手，我騎自己紅色機車載戊○○，我拿鋁棒，戊○○也
    是拿鋁棒，甲○○跟我講說處理完就有錢，剛加入時是70萬
    元，打時是要致施健益於死等語（參見93年度偵字第2651號
    偵查卷第127至128頁），被告乙○○於原審準備程序及審理
    時，坦承有檢察官起訴之殺人事實（參見原審二卷第323頁
    、六卷95年2月23日審判筆錄第41頁）。於本院審理時對於
    原審判決認定事實亦供承正確（見本院卷第175頁）。
  6.被告己○○於警詢供稱：施健益被發現陳屍地點稻田中之咖
    啡色拖鞋1 雙是我的，當天我和戊○○、乙○○、丙○○等
    4 人一起到現場，殺害施健益是庚○○跟我親舅舅甲○○講
    ，甲○○跟戊○○、乙○○、丙○○講，在93年6 月底丙○○跟我講可不可以一起去打施健益，我當場答應，丙○○跟
    我講給他死，庚○○會給我們錢，7 月10日5 點50分許阿華
    叫我起來就出門去打施健益，我們4人均帶全罩式安全帽，
    我與丙○○共騎IHI－515號藍色重機車，乙○○騎他平常用
    的紅色重機車，後載戊○○，先到竹南鎮○○路「阿儒海產
    店」旁等施健益上班經過，看到施健益騎車經過後，我們就
    騎機車尾隨在後，施健益被打後，看情形不對，放下機車往
    一間工廠旁稻田跑，我們4人沿稻田的田埂路追，我看施健
    益被打以後沒有動，趴在田裡。7月10日案發後早上9點多，
    甲○○在他家裡拿3萬元給我，叫我拿去給乙○○、戊○○
    、丙○○他們3人，給他們跑到新竹的費用，我將3萬元交給
    丙○○，跟丙○○說著錢是甲○○要給他們3人用的等語（
    參見見93年度偵字第2651號偵查卷第67至75頁）。被告己○○原審於準備程序時供稱：我是有意思要打死施健益，承認
    本件之殺人罪等語（參見原審二卷第246至247頁），另於原
    審審理時坦承7月10日打施健益是伊先下手等語（參見原審
    三卷第229頁）。於本院審理時對於原審判決認定事實亦供
    承正確（見本院卷第175頁）。
  (三)次查，被害人施健益因遭被告戊○○、丙○○、乙○○、己○○4 人持鋁棒、鋁棍，往施健益頭部、背部、雙手、左胸
    猛打，施健益不支而趴倒於水深約5 公分之稻田，被告戊○○等4 人仍繼續猛力敲打，而施健益所受傷勢之後雖有可能
    致死，但係因被打成重傷倒於水中吸入污水而當場窒息死亡
    ，業據臺灣苗栗地方法院檢察署檢察官督同法醫師相驗、解
    剖屍體，製有相驗屍體證明書、勘驗筆錄、履勘現場筆錄各
    一份及相片數十張附卷可稽（參見93年度相字第321號卷第
    25、31、44、45、50至58、60頁），另被害人施健益之死因
    ，經臺灣苗栗地方法院檢察署委請法務部法醫研究所鑑定，
    該所之鑑定結果為：「死者施健益，男性，四十五歲，因多
    處鈍器傷害後趴倒於污泥中窒息死亡」，有該所（93）法醫
    所醫鑑字第1043號鑑定書1份（參見93年度相字第321號卷第
    60至63頁）附卷可憑，核與為恭紀念醫院法醫參考病歷摘要
    1紙（參見93年度相字第321號卷第9頁）相符，被害人施健
    益之死亡，顯與被告戊○○、丙○○、乙○○、己○○之前
    開敲打行為有相當因果關係。
  (四)衡諸被告戊○○、丙○○、乙○○、己○○等人乃知悉需施
    健益死亡，其等方有獲得報酬之可能，故於93年7 月10日毆
    打施健益時，當有置之於死之殺人犯意；且證人即被告甲○○於偵查中具結證稱：有跟戊○○、丙○○、乙○○、己○○講要打死錢才會下來等語（參見93年度偵字第2651號偵查
    卷第第167 頁），又觀諸被害人施健益所受之傷勢，乃集中
    於頭部、背部、雙手、左胸，下半身幾無受傷，且遭毆打趴
    倒稻田後，被告戊○○等4 人仍繼續以棍棒敲打，是被告戊○○、丙○○、乙○○及己○○等4人，自白確有殺死施健
    益之犯意，與事實相符足堪採信。另據被告庚○○及甲○○
    上開自白，被告庚○○乃支付300萬元酬金之人，被告甲○○則於取得酬金後，分配與實際執行殺害施健益之人，且建
    議以敲打之方式殺害施健益，並催促被告戊○○、丙○○、
    乙○○、己○○等人動手殺害施健益，而按共同正犯之成立
    ，祇須具有犯意之聯絡，行為之分擔，既不問犯罪動機起於
    何人，亦不必每一階段犯行，均經參與（最高法院三十四年
    上字第八六二號判例參照）。本件足認被告庚○○、甲○○
    、戊○○、丙○○、乙○○、己○○等人，確有殺害施健益
    之共同犯意聯絡。另被告甲○○於警詢自白，為讓被告庚○○知道把施健益殺害後，確實要交付300萬元報酬，並於肺
    炎宣導紙上書寫「反正事情做完，我就是要拿到錢」等文字
    ，亦有肺炎宣導紙1張（參見93年度偵字第2651號偵查卷第
    34頁）附卷可參。此外，復有戊○○受傷照片2張（參見偵
    查卷第153頁）、乙○○受傷照片1張、壽險公會投保紀錄查
    詢表1紙（參見93年度偵字第2651號偵查卷第217頁）附卷可
    稽，此外並有己○○所穿之咖啡色拖鞋一雙、戊○○所穿之
    黑色絨布鞋一隻扣案可資佐證。被告庚○○、甲○○、戊○○、丙○○、乙○○、己○○等6人上開自白與事實相符，
    足堪採信。
  (五)被告甲○○雖於原審及本院訊問時辯稱：沒有叫戊○○等4
    人動手，庚○○催時只是叫他們去看一下，並沒有提到錢的
    事，當時跟他們說去教訓人家，不要反被人家教訓，關於肺
    炎宣導紙所寫的字條，是庚○○要向我借錢，我跟他解釋，
    鋁棒是伊買回來防身用的，向丙○○等人說教訓施健益一下
    ，沒有講到錢的問題，於警詢時坦承有叫戊○○等人殺害施
    健益，只是要讓庚○○知道我有在幫她等語，惟查：
  1.甲○○已於於警詢、偵查中自白，有叫戊○○等4 人殺害施
    健益，本來是戊○○、丙○○2人，1人給80萬元，乙○○加
    入，1人給70萬元，最後變60萬元等語，已如前述，另被告
    甲○○於警詢時之供述，係與他人共犯殺人重罪，若非確有
    其事，不可能因要讓庚○○認伊有幫助她，即願供認自己有
    此一殺人重罪，且被告甲○○於警詢、偵查中之自白，核與
    被告庚○○、丙○○、戊○○等人之供述，大致相符，足認
    被告甲○○於警詢、偵查中之自白非出於捏造。
  2.證人即被告丙○○於原審審理時具結後，於交互詰問時證稱
    ：是甲○○先跟我們談殺害施健益，他拿照片及告訴我們車
    牌，說每個人給我們60萬元殺害施健益，庚○○說用車子處
    理施健益，但我們沒車子，是甲○○指示用鋁棒，3支鋁棒
    是甲○○買的，7月10日那天甲○○一直罵我們為何遲遲不
    去作，並叫我們當天一定要去作，後來甲○○睡著，我們想
    說自己下手，我就叫醒戊○○，我看到己○○敲施健益就跟
    著敲下去，當時為了錢要敲死他，而且為了同情庚○○也要
    敲死他，整件事是甲○○主導，剛開始甲○○講80萬，後來
    講70萬元之後又改為60萬元，我們4人決定要去作，就是跟
    甲○○說好每人要60萬元等語（原審四卷第60至76頁），證
    人丙○○上開證述已經具結，且經於法院交互詰問，已保障
    被告之詰問權，所為陳述，得為證據，並核與被告甲○○於
    警詢時及偵查中之自白相符，自堪採信。
  3.證人即被告戊○○於原審審理時具結證稱：是甲○○先講要
    打庚○○的老公，甲○○說打的越嚴重越好，不要打得讓他
    半身不遂，在作此事前就和甲○○講好，事情發生時我們自
    己扛，不要牽涉到甲○○，被害人施健益的資料是甲○○給
    的，以前提到只有庚○○提供施健益的資料，是因為之前就
    講好不要牽扯到甲○○，在警詢所說甲○○要我們幫忙做掉
    施健益是屬實，所謂做掉施健益就是殺害施健益的意思等語
    （參見原審三卷第207至226頁），證人即被告戊○○上開證
    述亦已經具結，且經於法院交互詰問，已保障被告之詰問權
    ，所為陳述，亦得為證據，並核與被告甲○○於警詢時及偵
    查中之自白相符，亦堪採信。另戊○○雖稱甲○○會給80萬
    ，惟此亦與被告甲○○於偵查中自白所稱，一開始是丙○○
    與戊○○2人，每人80萬元等語相符。是證人戊○○之上開
    證述，足堪採信。
  4.證人即被告庚○○於原審審理時雖證稱：我後來有跟甲○○
    講，丁○○不去作，你作了我一樣給你300萬元，甲○○聽
    了沒什麼反應，也沒有說要去作等語（參見原審三卷第171
    、172），惟證人庚○○復稱，被告甲○○在庭會影響證詞
    （參見原審三卷第181頁），經原審隔離被告甲○○後，證
    人庚○○證稱：甲○○於93年6月底在他家有說用敲的方式
    殺害被害人，但他有沒有作我不清楚等語。（參見原審三卷
    第185頁），顯見庚○○上開所稱甲○○沒什麼反應等語，
    係因被告甲○○在庭所致，且與被告庚○○於偵查中供稱：
    甲○○於93年6月底有在他家中告訴我用敲的方式殺害施健
    益等語及上開証人即被告戊○○、丙○○於原審所為証言，
    均不相符，是庚○○所稱甲○○沒什麼反應一節，不足採信
    ，證人即被告庚○○上開所稱，被告甲○○有提議用敲的方
    式殺害施健益等語，足信為真實。
  5.證人即被告乙○○於原審審理時雖證稱：是聽庚○○說處理
    完要給錢，甲○○沒有提過，因為庚○○對我們不錯，甲○○對我們不好，所以才想把甲○○拉進來代替庚○○的位置
    從頭到尾甲○○沒有叫我們去打施健益，也沒有告訴我們可
    以分到錢等語（參見原審四卷127至144頁），然乙○○上開
    證述，與被告乙○○於偵查中之供述不符，被告乙○○於偵
    查中供稱：93年6月20幾日，甲○○有問我敢不敢去處理庚○○老公，我硬著頭皮答應，甲○○跟我講說處理完就有錢
    等語。證人即被告被告乙○○雖稱，因甲○○對其不好，所
    以在偵查中之供述將甲○○與庚○○之位置對換，然乙○○
    亦供稱與甲○○無深仇大恨，且多次至甲○○家過夜或與甲○○至PUB喝酒、唱歌，被告乙○○實不可能誣指被告甲○○涉有殺人之重罪，是被告乙○○上開偵訊所供與上開原審
    審判中不符，本院比較其前後陳述時外在環境及情況，認其
    上開偵訊所証，核與上開事証及被告甲○○自白相符，有較
    可信之情況，得為證據，並確屬信而有憑據，堪予採信，其
    於原審上開之證述顯係為迴護被告甲○○，不足採信。
  6.證人即被告己○○於原審審理時雖證稱：除被告丙○○外無
    其他人說過要我去修理施健益，被告甲○○也沒有說過，不
    認識施健益，當時是丙○○騎機車，他叫我打我就打，施健
    益長怎樣我都不知道，丙○○載我，整件事到最後下手之前
    ，庚○○沒有告訴我，甲○○也沒有，只有丙○○告訴我等
    語（參見原審五卷第25至28、34頁），惟與被告甲○○於警
    詢及偵查中自白：我都有當面跟己○○、戊○○、丙○○、
    及我叫他「小吳」（乙○○）的，說要處理阿姨的老公這件
    事有膽作嗎？等語不符，亦與被告己○○於警詢及偵查中供
    稱：殺害施健益是庚○○跟我親舅舅甲○○所講之供述不符
    ，是被告己○○上開警偵訊所供與審判中不符，本院亦比較
    其前後陳述時外在環境及情況，認其上開警偵訊所証，亦核
    與上開事証及被告甲○○自白相符，有較可信之情況，得為
    證據，並認堪予採信，其於原審上開之證述顯係為迴護被告
    甲○○，有瑕疵可指，不足採信。
  7.觀諸被告甲○○上開於警詢及檢察官訊問時之自白，除支付
    被告戊○○等人報酬有30萬元與60萬元之差異外，其餘情節
    與證人丙○○、戊○○上開之證述互核相符，而就被告甲○○承諾分配與被告戊○○等人報酬之金額，被告甲○○於偵
    查中供稱：本來是戊○○、丙○○2人，1人給80萬元，乙○○加入，1人給70萬元，最後變60萬元，己○○沒有聽到60
    萬元的問題等語，因參與人數增加使每人應分得之報酬有所
    變更，被告甲○○於警詢時之自白雖有所差異，然被告甲○○於偵查中已就參與人數及分配金額詳細供述，並與證人即
    被告丙○○具結證述之金額，互核相符，是應以被告甲○○
    於偵查中供述，本來是戊○○、丙○○2人，1人給80萬元，
    乙○○加入，1人給70萬元，最後己○○再加入，變成每人
    60萬元一節可堪採信。被告甲○○雖於警詢時供稱係每人30
    萬元，並不足以推翻被告甲○○於警詢中其他部分自白之真
    實，又證人即被告庚○○、乙○○、己○○，於原審審理時
    ，雖為上開有利於被告甲○○之證述，然該3人證述有利於
    被告甲○○之部分，經查與該3人警詢或偵查中供述不符，
    不足採信，復如前述，是證人庚○○、乙○○、己○○等人
    於原審所為有利於被告甲○○之上開證述，有瑕疵可指，顯
    均不得憑此為被告有利之証明。
  8.另被告甲○○及其指定辯護人，爰引刑事訴訟法第184 條第
    2項之規定，於本案原審審理時聲請與證人即被告丙○○、
    戊○○2人對質，惟該條文係規定：「因發見真實之必要，
    得命證人與他證人或被告對質，亦得依被告之聲請，命與證
    人對質。」，法院自有裁量之權，本院審酌被告甲○○於準
    備程序即表示審理程序詰問證人時，由辯護人為之即可（參
    見原審二卷第36頁），而證人即被告丙○○、戊○○，經被
    告甲○○聲請轉換為證人後，由被告甲○○之指定辯護人對
    之為交互詰問，並於交互詰問完畢後，讓被告甲○○就證人
    之證言表示意見，且證人丙○○、戊○○所述與被告甲○○
    警詢或偵查中之自白，互核相符，證人即被告丙○○、戊○○之證述足堪採信，核無再由被告甲○○與之對質之必要，
    併此敘明。
  (六)按共同正犯之成立，祇須具有犯意之聯絡，行為之分擔，既
    不問犯罪動機起於何人，亦不必每一階段犯行，均經參與，
    已如上開說明。本件綜上所述，被告庚○○、甲○○、戊○○、丙○○、乙○○、己○○等6人，確有殺害被害人施健
    益之共同犯意聯絡，被告等犯罪事證明確，洵堪認定，被告
    甲○○、庚○○、戊○○、乙○○、己○○所辯無殺人之犯
    行云云，為卸責之詞，自無足採信。
三、論罪部分：
    核被告丁○○所為，係犯刑法第339 條第1 項之詐欺取財罪
    ，被告庚○○、甲○○、戊○○、丙○○、乙○○、己○○
    等6 人所為，均係犯刑法第271 條第1 項之殺人罪。被告庚○○、甲○○、戊○○、丙○○、乙○○、己○○6 人間，
    就上開殺人犯行，有犯意聯絡及行為分擔，應依共同正犯論
    處。公訴人另以被告丁○○事後，又向被告庚○○索取30萬
    元，因庚○○發覺有異未給付，而認被告丁○○又構成詐欺
    未遂，惟被告丁○○自始即欲向被告庚○○詐取300 萬元，
    並已取得其中50萬元，丁○○又再向被告庚○○索取其中30
    萬元，亦為上開詐欺300 萬元之部分行為，應未另構成詐欺
    取財未遂罪，公訴人上訴指應成立連續犯自有未合，附此敘
    明。
四、按刑罰之量定，雖屬法院自由裁量之職權行使，但仍應具體
    審酌刑法第五十七條所列各款事由及一切情狀，為酌量輕重
    之標準，並非毫無限制，且犯罪事實與情節，如別無其他加
    重或減輕之原因，下級審法院量定之刑，倘無不當情形，上
    級審法院對下級審法院之職權行使，應予尊重。（最高法院
    九十年台上字第一一九號判決參照）。又按量刑輕重，係屬
    事實審法院得依職權自由裁量之事項，苟已斟酌刑法第五十
    七條各款所列情狀而未逾越法定刑度，或濫用其權限，不得
    遽指為違法（最高法院七十二年台上字第六六九六號、七十
    五年台上字第七０三三號判決參照），本件原審持同一見解
    ，適用刑法第28條、第271條第1項、第339條第1項、第47條
    、第37條第1項、第2項，罰金罰鍰提高標準條例第1條前段
    ，並審酌被告丁○○、庚○○、甲○○、戊○○、丙○○、
    、乙○○、己○○下列情事及量刑之理由，分別量處刑責，
    認事用法，核無不合，量刑亦稱妥適。被告丁○○、甲○○
    、戊○○、丙○○、己○○上訴意旨，或否認犯罪或指摘原
    判決量刑過重之不當，以及公訴人上訴指摘原審量刑過輕，
    均為無理由，應予駁回。
五、科刑之理由：
  (一)被告丁○○貪圖不法之財，竟以可為他人殺害人命為詐術，
    手段惡劣，事後否認犯行，飾詞狡辯，耗費司法資源，且至
    今未將50萬元返還被告庚○○，犯後態度不佳等一切情狀，
    量處有期徒刑肆年。
  (二)被告庚○○雖曾遭被害人施健益以暴力相向，二人婚姻生活
    已無法和諧相處，然其應循合法管道尋求救濟，竟先與被告
    甲○○發生婚外情後，又為謀取施健益之保險金，而買兇殺
    夫，本應重判，惟被告庚○○案發前，確曾遭被害人施健益
    以暴力相向，有原審法院91年度家護字第62號民事卷影本一
    宗附卷足佐（參見原審五卷第156至168頁），證人即被害人
    施健益之子施致豪證稱：曾聽過爸爸施健益說很想拿刀子砍
    媽媽（即被告庚○○），覺得我媽的婚姻情形過的很不好等
    語（參見原審卷四第37頁），足認被告庚○○婚姻生活甚不
    融洽，又被告庚○○犯後坦承犯行，深具悔意，認公訴人求
    處無期徒刑，實嫌過重等一切情狀，量處有期徒刑拾伍年，
    並依刑法第37條第2項規定，宣告褫奪公權10年，以資懲儆
    。
  (三)被告甲○○為謀取殺人所得報酬，竟指使年輕之被告戊○○
    、丙○○、乙○○、己○○等人，下手殺害被害人施健益，
    致使施健益喪失寶貴生命，更對施健益之其他家屬造成無法
    彌補之傷痛，且嚴重危害社會治安，犯後迄今仍未與被害人
    家屬達成和解，復否認犯行，飾詞狡辯，毫無悔意，惟被告
    甲○○無犯罪前科，有臺灣高等法院被告前案紀錄表1份附
    卷可稽，素行尚稱良好，是尚不認被告甲○○有處以極刑而
    與社會永久隔離之必要，認公訴人對被告甲○○求處死刑尚
    嫌過重等一切情狀，對被告甲○○判處無期徒刑，並依刑法
    第37條第1項規定，宣告褫奪公權終身，以昭炯戒。
  (四)被告戊○○曾因違反槍砲彈藥刀械管制條例案件，經原審法
    院於89年間判處有期徒刑4月確定，甫於90年1月18日易科罰
    金執行完畢，有臺灣高等法院被告前案紀錄表1份附卷可佐
    ，其於有期徒刑執行完畢5年內，再犯本件有期徒刑以上之
    罪，為累犯，應依法加重其刑。另審酌被告戊○○正值年輕
    ，不思以正當途徑獲取財物，為獲取不法報酬，竟聽從他人
    指使，以鋁棒毆打被害人施健益致死，致使施健益喪失寶貴
    生命，對施健益之其他家屬更造成無法彌補之傷痛，對社會
    治安危害重大，惟被告戊○○犯後坦承犯行，尚知悔悟，並
    節省有限之司法資源，態度尚稱良好，並非全然無可取之處
    ，併參酌其生活狀況、品行、智識程度等一切情狀，認公訴
    人求處無期徒刑猶嫌過重，爰量處有期徒刑拾肆年，並依刑
    法第37條第2項規定，宣告褫奪公權9年，以資懲儆。
  (五)被告丙○○，正值年輕，不思以正當途徑獲取財物，為獲取
    不法報酬，竟聽從他人指使，以鋁棒毆打被害人施健益致死
    ，致使施健益喪失寶貴生命，對施健益之其他家屬更造成無
    法彌補之傷痛，對社會治安危害重大，惟被告丙○○自到案
    後即坦承犯行，並供出本案細節，以利檢察官偵查本案，尚
    知悔悟，移審後亦坦承認罪，節省有限之司法資源，態度良
    好，且被告丙○○於案發時甫滿18歲（75年5 月31日生），
    年輕識淺，併參酌其生活狀況、品行、智識程度等一切情狀
    ，認公訴人求處14年有期徒刑稍嫌過重，爰量處有期徒刑拾
    貳年，並依刑法第37條第2項規定，宣告褫奪公權7年，以資
    懲儆。
  (六)被告乙○○、己○○，正值年輕，不思以正當途徑獲取財物
    ，為獲取不法報酬，竟聽從他人指使，以鋁棒毆打被害人施
    健益致死，致使施健益喪失寶貴生命，對施健益之其他家屬
    更造成無法彌補之傷痛，對社會治安危害重大，惟被告己○○、乙○○，均於原審及本院審理時坦承犯行，節省有限之
    司法資源，態度尚稱良好，併參酌其等生活狀況、品行、智
    識程度等一切情狀，認公訴人求處無期徒刑猶嫌過重，爰分
    別均量處有期徒刑拾參年，並依刑法第37條第2項規定，分
    別宣告褫奪公權8年，以資懲儆。
六、沒收：
    扣案咖啡色拖鞋1 雙為被告己○○所有，黑色絨布鞋1 隻為
    被告戊○○所有，為此係日常生活所穿著之物，非為供本案
    殺人罪所使用之物 ，爰不予宣告沒收。另鋁棒3 隻、鋁棍1
    隻、全罩式安全帽4 頂、口罩3 個等物，並未扣案，又無證
    據證明現尚存在，爰不予宣告沒收，附此敘明。
七、被告乙○○原選任辯護人許智捷律師經合法通知，於本院審
    判期日時，自始即未報到，無正當理由不到庭，本院依法指
    定辯護人劉惠利律師為被告乙○○辯護，並得被告乙○○之
    同意，併為敘明。
據上論結，應依刑事訴訟法第三百六十八條，判決如主文。
本案經檢察官辛○○到庭執行職務。
中    華    民    國    95    年    6    月    20     日
            刑事第二庭  審判長法  官  李  璋  鵬
                              法  官  胡  森  田
                              法  官  蕭  錦  鍾
上列正本證明與原本無異。
除被告丁○○所犯詐欺罪不得上訴外，其餘得上訴。
如不服本判決應於收受送達後十日內向本院提出上訴書狀，其未
敘述上訴之理由者並得於提起上訴後十日內向本院補提理由書（
均須按他造當事人之人數附繕本）。
                              書記官  廖  次  芬
中    華    民    國    95    年    6    月    21     日
附錄法條
刑法第271條第1項：
殺人者，處死刑、無期徒刑、或十年以上有期徒刑。
中華民國刑法第339條第1項：
意圖為自己或第三人不法之所有，以詐術使人將本人或第三人之
物交付者，處五年以下有期徒刑、拘役或科或併科一千元以下罰
金。
                                                      Ａ


司法院資訊處製作；財團法人民間司法改革基金會備份。
